臺灣桃園地方法院刑事判決　　　　　　　110年度訴字第552號
公　訴　人　臺灣桃園地方檢察署檢察官
被　　　告　葉勝智



輔　佐　人　葉佳樺
上列被告因傷害案件，經檢察官提起公訴（109 年度偵續字第30
2 號），本院判決如下：
    主      文
葉勝智犯傷害罪，處拘役叁拾日，如易科罰金，以新臺幣壹仟元
折算壹日。
    事      實
一、葉勝智及姚明璋均為位於桃園市○○區○○路000 巷000 號
    成功高級工商職業學校（下稱成功工商）之校車司機，葉勝
    智於民國108 年10月16日13時20分許，駕駛車牌號碼000-00
    0 號營業大客車欲駛離成功工商校門，姚明璋則駕駛車牌號
    碼000-000 號營業大客車自校外駛入校內欲搭載學生，雙方
    因行車糾紛發生口角爭執，葉勝智已預見持鈍器朝他人揮擊
    ，可能造成他人受傷之結果，仍基於傷害之不確定故意，持
    車內擺放之鐵槌，朝姚明璋身體揮擊，姚明璋伸手防衛時，
    即遭葉勝智持鐵鎚擊中左手肘，致姚明璋受有左前臂挫擦傷
    之傷害。
二、案經姚明璋訴由桃園市政府警察局龜山分局報告臺灣桃園地
    方法院檢察署檢察官偵查起訴。
    理      由
一、按被告以外之人於審判外之言詞或書面陳述，除法律有規定
    者外，不得作為證據；被告以外之人於審判外之陳述，雖不
    符合同法第159 條之1 至第159 條之4 之規定，但經當事人
    於審判程序同意作為證據，法院審酌該言詞陳述或書面陳述
    作成時之情況，認為適當者，亦得為證據；當事人、代理人
    或辯護人於法院調查證據時，知有第159 條第1 項不得為證
    據之情形，而未於言詞辯論終結前聲明異議者，視為有前項
    之同意，刑事訴訟法第159 條第1 項、第159 條之5 分別定
    有明文。查被告葉勝智於準備程序中就起訴書所載之證據，
    表示同意有證據能力，且就本判決下列所引用之供述證據，
    被告及公訴人迄至言詞辯論終結前，均未就證據能力聲明異
    議，本院審酌該等證據作成時之情況，並無不宜作為證據之
    情事，依刑事訴訟法第159 條之5 之規定，認均得作為證據
    。
二、另本院以下所引用之非供述證據，均與本件事實具有自然關
    聯性，且核屬書證性質，又查無事證足認有違背法定程序或
    經偽造、變造所取得等證據排除之情事，復經本院依刑事訴
    訟法第165 條踐行書證之調查程序，況當事人對此部分之證
    據能力亦均不爭執，是堪認均具有證據能力。
三、訊據被告固不否認有與告訴人姚明璋發生行車糾紛之事實，
    惟矢口否認有何傷害犯行，辯稱：並未持鐵鎚朝姚明璋揮，
    手上有無拿氣壓量表我忘了等語，並具狀辯稱：係遭姚明璋
    推一下，才有揮舞的動作，是怕跌倒而揮舞等語。
四、經查，被告持鈍器朝告訴人姚明璋之身體揮擊，告訴人伸手
    防衛時，即遭被告之鈍器擊中左手肘，致告訴人受有左前臂
    挫擦傷之傷害，業據告訴人及證人洪千惠於警詢、檢察事務
    官詢問時證述明確，而告訴人於108 年10月16日就醫，該日
    經診斷確實受有左前臂挫擦傷之傷害，復有大明醫院診斷證
    明書、受傷照片附卷可稽（參108 年度偵字第31821 號卷第
    69頁、87頁反面），經核與告訴人所證述之情節相符，又當
    庭勘驗卷附之行車紀錄器光碟（檔名：AV0-00000000_13132
    5 ），勘驗結果為：告訴人下車，其妻洪千惠隨後下車，13
    時14分58分可見被告持物朝告訴人揮擊，告訴人一邊後退，
    一邊舉左手阻擋，並與被告拉扯，洪千惠亦上前拉扯被告，
    之後被告摔倒於地，告訴人跌跪於地，壓制被告，之後3 人
    均在螢幕外等情，有行車紀錄器光碟及本院勘驗筆錄（參本
    院卷二第18頁）在卷足憑，綜合上開事證相互勾稽，顯足認
    告訴人所證遭被告持鈍器擊中左手肘而受有左前臂挫擦傷之
    傷害等情，堪認與事實相符。另參諸證人雲惠林於檢察事務
    官詢問時證稱：我當時剛好與後車的司機去洗手間，出來後
    就看到葉、姚在地上搶一支鐵鎚，洪千惠在旁邊拉扯，然後
    我就上前將鐵鎚從他們的手中搶下來，並交給呂朝福、（你
    們的車輛都有配備氣壓量表？氣壓量表外觀為何？）沒有，
    但幾乎都有配鐵鎚來檢視車胎的胎壓是否有問題、（所以當
    天看到姚、葉二人在搶的鐵鎚是否即車上所配之鐵鎚？）應
    該是等語，及證人呂朝福於檢察事務官詢問時證稱：我當時
    看到葉、姚在扭打，我就去制止，之後我就離開了、（你們
    的車輛都有配備氣壓量表？氣壓量表外觀為何？）沒有，但
    幾乎都有配鐵鎚來檢視車胎的胎壓是否有問題等語，可證被
    告係持車上配置之鐵鎚揮擊告訴人成傷。持鐵鎚之硬物朝人
    揮擊，極易擊中他人使之受傷，被告無法諉為不知，被告預
    見於此，仍容任結果之發生而為之，自有傷害之不確定故意
    ，應就擊中告訴人，使告訴人受有左前臂挫擦傷之事實，負
    傷害罪責。
五、被告雖辯稱：並未持鐵鎚朝姚明璋揮，手上有無拿氣壓量表
    我忘了，係遭姚明璋推一下，才有揮舞的動作等語，惟被告
    持物朝告訴人揮擊，業經勘驗行車紀錄器光碟屬實，又被告
    於警詢時自承：一下車姚明璋就衝過來，我就以我手上的物
    品揮他，以避免姚明璋攻擊我等語，於偵查中亦供承：我後
    來在車上隨手拿了一個像量氣壓的東西下車，姚明璋先推我
    ，我就隨手揮過去等語明確，故其於審理中改稱：是怕跌倒
    而揮舞云云，顯係犯後卸責之詞，委無足採。綜上所述，本
    件被告傷害犯行洵堪認定，自應依法論科。
六、核被告所為，係犯刑法第277 條第1 項之傷害罪。爰審酌被
    告為智慮成熟之成年人，遇事不思理性溝通，竟貿然持鐵鎚
    朝告訴人揮擊，致告訴人受傷，且犯後飾詞狡辯，未見反省
    ，惟考量被告行為後旋遭告訴人及洪千惠壓制於地，兼衡其
    犯罪動機、犯罪時所受之刺激、係基於不確定故意、高職畢
    業之智識程度、家境勉持之生活狀況、與告訴人之關係、告
    訴人之傷勢、無前科紀錄之素行等一切情狀，量處如主文所
    示之刑，並諭知易科罰金之折算標準。未扣案之鐵鎚，無事
    證可認係被告所有之物，爰不宣告沒收。
據上論斷，應依刑事訴訟法第299 條第1 項前段，刑法277 條第
1 項、第41條第1 項前段，刑法施行法第1 條之1 第1 項，判決
如主文。
本案經檢察官郭書綺提起公訴，檢察官李信龍到庭執行職務。
中    華    民    國   110   年    11    月    23     日
                  刑事第七庭審判長法  官  陳佳宏
　
                                  法  官  陳昭仁
　
                                  法  官  方楷烽
　
以上正本證明與原本無異。
如不服本判決應於收受判決後20日內向本院提出上訴書狀，並應
敘述具體理由。其未敘述上訴理由者，應於上訴期間屆滿後20日
內向本院補提理由書（均須按他造當事人之人數附繕本）「切勿
逕送上級法院」。
中    華    民    國   110   年    11    月    23     日
                                  書記官  趙芳媞
　
　
　
附錄論罪科刑法條
中華民國刑法第277條
傷害人之身體或健康者，處 5 年以下有期徒刑、拘役或 50 萬
元以下罰金。
犯前項之罪，因而致人於死者，處無期徒刑或 7 年以上有期徒
刑；致重傷者，處 3 年以上 10 年以下有期徒刑。